【裁判字號】    98,交聲,336
【裁判日期】    980527
【裁判案由】    聲明異議
【裁判全文】
臺灣高雄地方法院交通事件裁定         98年度交聲字第336號
原處分機關  高雄市政府交通局
代  表  人  甲○○
異  議  人
即受處分人  乙○○○○○○○
上列異議人即受處分人因違反道路交通管理處罰條例案件，對於
高雄市政府交通局民國98年1 月19日所為之高市交裁字第裁32-A
R0000000號裁決聲明異議，本院裁定如下：
    主  文
原處分撤銷。
    理  由
一、原處分意旨略以：異議人即受處分人乙○○○○○○○（下
    稱異議人）所有之車牌號碼ZAM-596 號輕型機車，於民國94
    年2 月16日下午4 時37分許，經人駕駛，在臺北市○○○路
    18 巷6弄處，於交岔路口10公尺內之禁止臨時停車處所停車
    ，為警逕行舉發，爰依道路交通管理處罰條例（下稱道交條
    例）第56條第1 項第1 款規定，裁處異議人罰鍰新臺幣1,20
    0 元之處分。而異議人於98年1 月21日收受上開裁決書後，
    於98年2 月3 日向原處分機關聲明異議，爰依法移送本院審
    理等情。
二、聲明異議意旨略以：異議人經營正裕車行，上開輕型機車係
    異議人開業期間，以分期付款方式出售予第三人丙○○，惟
    未辦理過戶登記，上開交通違規行為並非異議人所為，且異
    議人並未收到舉發違反道路交通管理事件通知單（下稱舉發
    通知單），是原處分顯有違誤，爰依法聲明異議，請求撤銷
    原處分等語。
三、按受處分人不服公路主管機關所為之處罰，得於接到裁決書
    之翌日起20日內，向管轄地方法院聲明異議，道交條例第87
    條第1 項定有明文。查原處分機關於98年1 月19日以高市交
    裁字第裁32-AR0000000號裁決裁處異議人上開處分，並於98
    年1 月21日合法送達異議人位於雲林縣虎尾鎮○○路625 號
    之住處，由其同居人即胞兄代收乙節，有該裁決書及其送達
    證書在卷可稽（見本院98年度交聲字第336 號卷第11至12頁
    ），是異議人對上開裁決聲明異議，至遲得於98年2 月10日
    為之。而異議人不服裁決，於98年2 月3 日具狀向原處分機
    關聲明異議乙節，則有聲明異議狀及其上交通事件裁決中心
    收文戳章在卷足參（見同上卷第3 至5 頁），未逾前開法定
    期間，是聲明異議之程序為合法，合先敘明。
四、次按逕行舉發者，應按已查明之資料填註車牌號碼、車輛種
    類、車主姓名及地址，並於舉發通知單上方空白處加註逕行
    舉發之文字後，由舉發機關送達被通知人；逕行舉發者，其
    應到案之日期距舉發日為30日；違反道路交通管理事件行為
    人，未依規定自動繳納罰鍰，或未依規定到案聽候裁決，處
    罰機關應依違反道路交通管理事件統一裁罰基準表（下稱基
    準表），於舉發通知單送達且逾越應到案期限60日之3 個月
    內，逕行裁決之，違反道路交通管理事件統一裁罰基準及處
    理細則第11條第1 項第4 款、第15條第1 款、第44條第1 項
    分別定有明文。又道交條例之處罰，受舉發違反道路交通管
    理事件之受處罰人，認為受舉發之違規行為應歸責他人者，
    應於舉發通知單應到案日期前，檢附相關證據及應歸責人相
    關證明文件，向處罰機關告知應歸責人，處罰機關應即另行
    通知應歸責人到案依法處理。逾期未依規定辦理者，仍依道
    交條例各該違反條款規定處罰，道交條例第85條第1 項亦有
    明文。準此，逕行舉發者，舉發機關應先送達舉發通知單予
    受處分人，如受處分人未自動繳納罰鍰或未到案聽候裁決，
    亦未在舉發通知單所載應到案日期前主動告知應歸責人，處
    罰機關始得依基準表逕行裁決之，倘舉發機關未合法送達舉
    發通知單，則受處分人顯無從自動繳納罰鍰或到案聽候裁決
    ，抑或提供應歸責人，原處分機關亦無從起算逕行裁決之期
    間，如其逕行裁決，程序即不合法。
五、經查，上開機車經人駕駛，於上開時、地，有於交岔路口10
    公尺內之禁止臨時停車處所停車之交通違規行為，經員警逕
    行舉發乙節，有臺北市政府警察局94年3 月3 日北市警交大
    字第AR0000000 號舉發通知單、違規採證照片在卷足稽（見
    同上卷第10頁），堪以認定。次查，本件舉發機關臺北市政
    府警察局於94年3 月5 日以大宗掛號郵件之方式，將上開94
    年3 月3 日北市警交大字第AR0000000 號舉發通知單交由郵
    政機關，按該機車登記之車籍地址高雄市新興區○○○路29
    2 號為送達，交寄之後，雖無退件紀錄，但因已逾郵政機關
    之查詢期限，致無法查明該舉發通單之送達情形等情，有臺
    北市政府警察局交通警察大隊98年3 月24日北市警交大執字
    第09831038500 號函及所附大宗掛號郵件收執聯可參（見同
    上卷第55至56頁），而該舉發通知單固無退件紀錄，惟原舉
    發機關既未提供送達回證供本院參酌，又逾郵政機關之查詢
    期限，自無法確知舉發通單之送達情形。參以上開輕型機車
    除本件交通違規事件外，另分別於93年10月26日、94年1 月
    20日、94年2 月16日、95年3 月22日亦有4 件交通違規情形
    ，分別經警舉發，而各該舉發通知單分別由各該舉發機關即
    臺北市政府交通局（下稱北市交通局）交由郵政機關依該機
    車登記之車籍地址高雄市新興區○○○路292 號之址送達後
    ，均因受送達人遷移不明致遭退回，原舉發機關北市交通局
    逕予公示送達，分別以臺北市政府公報95年秋字第3 期、94
    年秋字第44期、94年春字第43期公告在案等情，有高雄市政
    府交通局98年2 月24日高市交裁字第0980007854號函所附之
    臺北市停車管理工程處98年2 月18日北市停管字第09830714
    100 號函、單退信封、違規查詢基本資料及移送資料、北市
    交通局98年2 月23日補印之北市交停字第1AB045512 號、94
    年2 月23日北市交停字第1AA140346 號、93年11月2 日北市
    交停字第1AA0 62789號、94年1 月27日北市交停字第1AA130
    492 號舉發通知單及其各該違規採證照片、上開臺北市政府
    公報及本院98年度交聲字第332 號至第335 號裁定在卷足參
    （見同上卷第37至50、58至66頁），堪可認定。準此，上開
    機車之車籍地址高雄市新興區○○○路292 號於93年、94年
    間既有多次送達不到之紀錄，則本件舉發機關臺北市政府警
    察局於94年3 月5 日交寄之94年3 月3 日北市警交大字第AR
    0000000 號舉發通知單，是否確已合法送達異議人，益發可
    疑。綜上，本件既無法確認舉發通知單已合法送達異議人，
    應認本件舉發為不合法。原處分機關據以裁罰異議人，即有
    未洽，自應由本院撤銷原處分，由原處分機關另為適法之處
    分。
六、另本件原處分既因裁決程序不合法而由本院撤銷，則聲明異
    議意旨所指摘之實體事由，即本件交通違規行為是否應歸責
    於第三人丙○○乙節，應由原處分機關依法查明，或由異議
    人依道交條例第85條第1 項之規定，於收受舉發機關製作之
    舉發通知單後，於舉發通知單所載應到案日期前，檢附檢附
    相關證據及應歸責人相關證明文件，向處罰機關告知應歸責
    人為丙○○，由處罰機關另行通知丙○○到案依法處理，附
    此敘明。
七、據上論斷，依道路交通案件處理辦法第20條前段，裁定如主
    文。
中    華    民    國    98    年    5     月    27    日
                  交通法庭  法  官  毛妍懿
以上正本證明與原本無異。
如不服本裁定，應於收受送達後5 日內向本院提出抗告狀。
中    華    民    國    98    年    6     月    1     日
                            書記官  林晏光


司法院資訊處製作；財團法人民間司法改革基金會備份。
